【裁判字號】    99,易,1546
【裁判日期】    990827
【裁判案由】    毀棄損壞
【裁判全文】
臺灣臺北地方法院刑事判決              99年度易字第1546號
公  訴  人  臺灣臺北地方法院檢察署檢察官
被      告  甲○○
上列被告因毀棄損壞案件，經檢察官提起公訴（99年度偵字第
1069號），本院判決如下：
    主  文
甲○○損壞他人之物，足以生損害於他人，處拘役拾伍日，如易
科罰金，以新臺幣壹仟元折算壹日。
    事  實
一、甲○○與乙○○係鄰居，分別居住在臺北市○○路767巷13
    號4樓、同巷15號4樓，其等兩人因共同使用之牆面發生爭執
    ，甲○○心生不滿，於民國98年4月29日上午10時22分許，
    因見乙○○為更換玻璃門框架而開啟上開15號4樓住處大門
    鐵門，甲○○竟基於損壞他人之物之犯意，擅自進入鐵門內
    （侵入住居部分未據告訴），以所持之螺絲起子鑿撬之方式
    ，將乙○○所有鐵門靠近牆壁部分門框之鐵皮撬起數處，而
    損壞乙○○所有鐵門門框之鐵皮，足以生損害於乙○○。
二、案經乙○○訴由臺北市政府警察局中山分局報告臺灣臺北地
    方法院檢察署檢察官偵查起訴。
    理  由
甲、程序部分：
一、本件為刑事訴訟法第376條第1、2款所列案件，依同法第284
    條之1前段規定，由法官1人獨任審判，合先敘明。
二、(一)按被告以外之人於審判外之言詞或書面陳述，除法律有規
      定者外，不得作為證據。又被告以外之人於審判外之陳述
      ，雖不符前4條之規定，而經當事人於審判程序同意作為
      證據，法院審酌該言詞陳述或書面陳述作成時之情況，認
      為適當者，亦得為證據，刑事訴訟法第159條第1項、第
      159條之5第1項定有明文。
    (二)查乙○○於警詢及檢察官訊問之筆錄、許凱庸於檢察官訊
      問之筆錄，均為被告甲○○以外之人於審判外之言詞陳述
      ，惟被告及檢察官於本院審理時同意作為證據，本院揆諸
      前開法條規定，並審酌前開言詞陳述作成時之情況，認為
      適當，自得作為證據，合先敘明。
乙、實體部分：
一、訊據被告固然坦承有拿螺絲起子去撬告訴人大門鐵門門框靠
    近牆壁處之鐵皮，惟矢口否認有何毀損之犯行，辯稱：其不
    記得有損壞那麼多處，且該鐵門門框功能並未因此喪失，沒
    有造成損壞，再者門框所在位置係被告所有權範圍，因為受
    到告訴人不法侵害，其所為係排除侵害而為正當防衛，得以
    阻卻違法云云。經查：
    (一)被告與告訴人係鄰居，分別居住在臺北市○○路767巷13
      號4樓、同巷15號4樓，其等兩人因共同使用之牆面發生爭
      執，被告遂於98年4月29日上午10時22分許，因見告訴人
      上開15號4樓住處大門鐵門開啟，被告即擅自進入鐵門內
      ，以所持之螺絲起子鑿撬之方式，將告訴人所有鐵門靠近
      牆壁部分門框之鐵皮撬起之事實，業據告訴人於警詢及檢
      察官訊問時（他卷第18頁、第28至30頁）、許凱庸於檢察
      官訊問時（偵卷第6至7頁）具結證述甚詳，並有照片7張
      （他卷第6至8頁、本院卷第15頁）在卷可稽，復為被告所
      不否認（本院卷第13頁），可以認定。
    (二)而觀之現場照片（他卷第7頁右下方、第8頁）所示，告訴
      人所有鐵門門框靠近牆壁處之鐵皮，約連續3處有明顯撬
      起之狀況，深色鐵皮不規則翹起並裸露出鐵皮下銀白色部
      分，另靠近牆壁處也有些許刮傷之痕跡。而不規則翹起之
      鐵皮已經變形，難以再貼平回復原狀，而已失卻原本包覆
      門框之效用，是應認其門框上之鐵皮業已遭受損壞，合先
      敘明。則被告辯稱門框效用未受影響云云，難認可採。
    (三)另被告雖辯稱其僅撬起1處（即他卷第6頁左上方照片以鉛
      筆打圈處），並提出照片1紙（本院卷第34頁）為證，惟
      查上開照片均係由外面拍攝鐵門外側之照片，而被告損壞
      者係鐵門內部之門框鐵皮，是由外面拍攝之照片，難以判
      斷鐵門內部鐵皮之受損情形。再者，被告業已承認其有進
      入鐵門內以螺絲起子去撬鐵門（本院卷第13頁），而該鐵
      門門框鐵皮撬起的位置復在鐵門內側，難以想像除了被告
      該次趁機入內之外，還有何人有機會特地跑到門內為此行
      為。況且該鐵門門框鐵皮3處遭撬起之位置緊接，且遭撬
      起之角度、狀況均類似，應係以相同工具所撬起，而非分
      次遭不同人以不同工具所為甚明。是上開鐵門門框鐵皮遭
      損壞均係被告同次接續所為，亦可認定。
    (四)末按正當防衛係對於現在不正之侵害防衛自己或他人之權
      利者而言，必對於現在之不正侵害，始能成立，若侵害已
      過去，或預料有侵害而侵害尚屬未來，則其加害行為，自
      無正當防衛之可言。最高法院17年上字第686號、19 年上
      字第1174號判例意旨可資參照。被告雖主張告訴人裝設該
      鐵門門框之牆壁係其所有，故其撬開告訴人的鐵門門框鐵
      皮係表示抗議，乃正當防衛云云。惟查被告上開主張雖提
      出臺北市中山地政事務所建物測量成果圖2份及使用執照1
      份（本院卷第31至33頁），惟無從僅根據上開成果圖及使
      用執照而得認定該鐵門門框與所在位置之牆面即為被告所
      有，而被告亦未曾經合法途徑先確認其權利，是難僅憑此
      認告訴人之鐵門裝設該處有何「不法」侵害被告之「權利
      」可言。再者，告訴人前已裝設該鐵門，並非於案發當日
      才予裝設，亦難認屬於「現在」之侵害。從而被告無故入
      內以螺絲起子撬鐵門門框鐵皮，與正當防衛要件均不符合
      ，是其主張其係正當防衛云云，無從採信。
    (五)綜上，本案事證明確，被告損壞他人之物之犯行堪以認定
      ，應依法論科。
二、論罪科刑之理由：
    (一)核被告所為，係犯刑法第354條之損壞他人之物，足以生
      損害於他人罪。
    (二)爰審酌被告並無前科，有臺灣高等法院被告前案紀錄表1
      份附卷可考，其與告訴人係鄰居關係，就牆面使用有糾紛
      ，不思以合法和平方式協調，竟趁告訴人鐵門開啟未關之
      際，擅自入內，並以螺絲起子撬起告訴人鐵門門框之鐵皮
      而將之損壞，及犯後否認犯罪，且未賠償告訴人分文，態
      度不佳，未見悔意等犯罪之動機、目的、手段及造成之損
      害等一切情狀，量處如主文所示之刑，並諭知易科罰金之
      標準。
三、據上論斷，應依刑事訴訟法第299條第1項前段、第284條之
    1前段，刑法第354條、第41條第1項前段，刑法施行法第1條
    之1，判決如主文。
本案經檢察官郭力菁到庭執行職務
中    華    民    國    99    年    8     月    27    日
                  刑事第十三庭  法  官  李貞瑩
以上正本證明與原本無異。
如不服本判決應於收受送達後10日內向本院提出上訴書狀，並應
敘述具體理由；其未敘述上訴理由者，應於上訴期間屆滿後20日
內向本院補提理由書（均須按他造當事人之人數附繕）「切勿逕
送上級法院」。
                                書記官  陳鳳瀴
中    華    民    國    99    年    8     月    27    日
附錄本案論罪科刑法條
中華民國刑法第354條（毀損器物罪）
毀棄、損壞前二條以外之他人之物或致令不堪用，足以生損害於
公眾或他人者，處 2 年以下有期徒刑、拘役或 5 百元以下罰金
。

司法院資訊處製作；財團法人民間司法改革基金會備份。
